最　高　行　政　法　院　判　決
　　　　　　　　　　　　　94年度判字第01336號
上　訴　人　交通部公路總局
代　表　人　甲○○
被 上訴 人　乙○○
上列當事人間因汽車運輸業管理規則事件，上訴人對於中華民國
93年4月8日臺北高等行政法院92年度訴字第1097號判決，提起上
訴，本院判決如下：
　　主  文
上訴駁回。
上訴審訴訟費用由上訴人負擔。
　　理  由
一、本件被上訴人（即原審原告）在原審起訴意旨略以：上訴人
    所屬新竹區監理所苗栗監理站監警聯合稽查小組以被上訴人
    駕駛所有ＴＮ—6221號自小貨車，於民國（下同）91年8月
    27日8時50分許，行經國道一號高速公路造橋收費站，載運
    龍吉傢俱工廠傢俱由嘉義至台北收費新台幣（下同）1,800
    元，違規營業，乃開立91年8月27日交竹監字第590004808號
    舉發違反汽車運輸業管理事件通知單，移由上訴人所屬嘉義
    區監理所依法裁處。被上訴人不服，提起申訴，經上訴人所
    屬嘉義區監理所以91年10月8日91嘉監裁字第9115234號函復
    被上訴人舉發無誤，並同函檢附上訴人91年10月7日第08928
    1號處分書，處被上訴人5萬元罰鍰，並吊扣牌照2個月。被
    上訴人不服，循序提起本件行政訴訟。按當初監警聯合稽查
    小組係詢問通常運送費用為若干？被上訴人因曾委託貨運行
    運送，方告知運費為1,800元，且被上訴人當時載運之貨品
    超高，又有警察在場，因害怕違規遭罰，且被問話者誤導以
    為裁罰少額金錢，方在上開談話紀錄上簽名。詎上訴人即以
    製作談話筆錄時被上訴人所述嘉義至台北之運費行情，認定
    被上訴人有違法經營運輸業之行為，顯與事實不符。又龍吉
    傢俱行負責人為被上訴人之妻，夫妻間豈有收取運費之行為
    ，況傢俱行係被上訴人所經營，並無自行向自己收取費用之
    可能，又被上訴人之行車執照上，明確記載係自小貨車，僅
    在車主姓名底下載明車主職業為農耕，無所謂限制事項登載
    為農耕之事實，上訴人據此認定被上訴人違法營業，顯非適
    法。為此請判決將訴願決定及原處分均撤銷等語。
二、上訴人（即原審被告）則以：被上訴人坦承以佃農申領之車
    輛載運傢俱及收取車資1,800元，此有上訴人所屬新竹區監
    理所苗栗監理站91年8月27日交竹監字第590004808號舉發違
    反汽車運輸業管理事件通知單，及該地區監警聯合稽查小組
    91年8月27日談話紀錄影本可稽，而該談話紀錄並經問話人
    、被上訴人及在場警員簽章，並據上訴人所屬新竹區監理所
    苗栗監理站91年10月4日91竹監苗字第9108558號函復在案。
    上訴人訴訟代理人陳永康係上訴人所屬新竹區監理所苗栗監
    理站當天執勤人員，亦係將被上訴人車輛攔下者，整個過程
    均有員警在場，上開談話紀錄係當場依據被上訴人陳述之事
    實狀況加以記載，並經被上訴人簽名確認無誤，實無記載不
    實情事。且依道路交通安全規則第16條第3項規定，被上訴
    人所有ＴＮ-6221號自用小貨車係以佃農資格申領新牌照，
    該車所裝載之貨物應為農耕器具或農產品相關貨物，方符合
    申領之用途，故被上訴人用以載運傢俱，已違反上開規定，
    其違規事實明確，上訴人依法裁處，並無違誤等語，資為抗
    辯。
三、原審斟酌全辯論意旨及調查證據結果，以：公路法第77條第
    2項規定：「未依本法申請核准，而經營汽車或電車運輸業
    者，處新臺幣5萬元以上15萬元以下罰鍰，並勒令其停業，
    其非法營業之車輛牌照並得吊扣2個月至6個月，或吊銷之。
    」，而所謂汽車或電車運輸業，依公路法第2條第11款規定
    ，係指以汽車或電車經營客、貨運輸而受報酬之事業。準此
    ，上訴人如依公路法第77條第2項規定，對被上訴人有所處
    罰，必須確實證明被上訴人以汽車載運貨物而受報酬，始足
    當之。本件原處分所憑之上訴人所屬新竹區監理所苗栗監理
    站91年8月27日所作之地區監警聯合稽查小組談話紀錄，載
    以：「問：請問你今天駕駛的這輛車收費多少？答：嘉義至
    台北車費1,800元（載運龍吉傢俱工廠傢俱）」等語，稽查
    人員並取具龍吉傢俱工廠銷貨憑單，及現場拍攝照片乙幀為
    證。惟查，該龍吉傢俱工廠銷貨憑單及照片乙幀，僅能證明
    被上訴人以自小貨車載運貨物之事實，尚無法以之證明被上
    訴人以自小貨車載運貨物而受有報酬。上訴人之所以認定被
    上訴人受有報酬，無非以被上訴人上開談話紀錄為唯一依據
    。然本件被上訴人遭舉發後，即於91年9月2日提出「違反道
    路交通管理事件陳述單」，主張如起訴意旨所載，並檢附戶
    口名簿影本及龍吉傢俱行負責人即被上訴人配偶王素璘出具
    切結書，故被上訴人之妻為龍吉傢俱行之負責人，已足認定
    ，則龍吉傢俱行之負責人既為被上訴人配偶，而本件查得之
    貨物又係龍吉傢俱行所有，衡諸常情，被上訴人訴稱其未向
    配偶收費等情，自值斟酌。再者，參諸上訴人所屬新竹區監
    理所苗栗監理站91年8月27日所作之地區監警聯合稽查小組
    談話紀錄，並未記載嘉義至台北車費1,800元係由被上訴人
    向龍吉傢俱行收取之事實（即未有由誰向誰收取運費之記載
    ），堪認被上訴人主張該「嘉義至台北車費1,800元（載運
    龍吉傢俱工廠傢俱）」之陳述內容，僅係說明嘉義至台北之
    運費行情，並非全屬虛言，果其所陳屬實，能否單憑記載不
    完全之談話紀錄，遽認被上訴人經營汽車運輸業，即值推敲
    。綜上所述，本件違規之基礎事實尚未明確，原處分遽予處
    罰，訴願決定遽予維持，均不無速斷。被上訴人起訴執以指
    摘，尚非全無理由，爰將原處分及訴願決定均予撤銷，以資
    適法等語。資為其判決之論據。
四、上訴人上訴意旨略謂：被上訴人雖訴稱當日係為其妻經營之
    傢俱工廠載運傢俱，不可能向妻子收錢。然就被上訴人所提
    供之銷貨憑單，可知被上訴人當日應係將龍吉傢俱工廠之傢
    俱載運至亨利家具企業有限公司。是以，上訴人監警聯合稽
    查小組談話紀錄詢問被上訴人當日駕駛該車收費多少？而被
    上訴人回答嘉義至台北車費1,800元等語，應係被上訴人與
    亨利家具企業有限公司合意之報酬，被上訴人即有違反未經
    申請核准而經營汽車運輸業之事實。惟原判決卻僅以被上訴
    人訴稱其未向龍吉傢俱工廠之負責人（即被上訴人之配偶）
    收費等情，即認被上訴人未經營汽車運輸業，顯對未經核准
    經營汽車運輸業者收受報酬規定，與上訴人有相為逕庭之見
    解。再者，被上訴人之自用小貨車既僅限載運農耕用品之用
    ，故被上訴人本應無載運傢俱貨物得知貨運費用行情之理，
    現被上訴人既知嘉義至台北之運費行情，足見被上訴人應不
    僅只當日從事為龍吉傢俱工廠載運傢俱至亨利家具企業有限
    公司之行為，又嘉義區監理所核發被上訴人自用小貨車牌照
    係以被上訴人行業別為自耕農等相關行業始核發牌照，然被
    上訴人遭舉發當日其載運卻為傢俱物品，不僅與道路交通安
    全管理規則第16條第4項規定有違，亦顯有經營汽車運輸業
    之意。然原判決僅就被上訴人說明嘉義至台北之運費行情並
    非全屬虛言，逕予認定被上訴人未有經營汽車運輸業之意，
    顯未對被上訴人何以得知行情及其載運傢俱是否意圖經營汽
    車運輸業予以審究，僅以被上訴人提出切結書及戶口名簿影
    本為由即遽認上訴人所為之原處分有違誤，顯有判決不備理
    由之違法等語。
五、本院按：依當場查扣之龍吉傢俱工廠銷貨憑單記載，只有貨
    款合計6萬9,500元之項目，並無運費為1,800元或多少金額
    之記載，上訴人並未提出任何證據證明被上訴人與受貨人亨
    利家具公司有運費之合意，遽謂被上訴人與該公司有運費之
    合意而作為上訴理由，自嫌無據而無足取。原判決以龍吉傢
    俱行之負責人既為被上訴人配偶，而本件查得之貨物又係龍
    吉傢俱行所有，衡諸常情，被上訴人訴稱其未向其配偶收費
    等情，與經驗法則無違。再參諸上訴人所屬新竹區監理所苗
    栗監理站91年8月27日所作之地區監警聯合稽查小組談話紀
    錄非常不明確，並未記載嘉義至台北車費1,800元係由被上
    訴人向龍吉傢俱行或向誰收取，尚難單憑記載不完全之談話
    紀錄，遽認被上訴人經營汽車運輸業等情，綜合全辯論意旨
    及調查證據結果，認本件違規之基礎事實尚未明確，無從據
    以處分被上訴人，經核與證據法則或論理法則均無違背，上
    訴意旨就原審取捨證據認定事實之職權，仍加以爭執，自難
    認原判決有違背法令之情事。次按「未依本法申請核准，而
    經營汽車或電車運輸業者，處新臺幣5萬元以上15萬元以下
    罰鍰，並勒令其停業，其非法營業之車輛牌照並得吊扣2個
    月至6個月，或吊銷之。」公路法第77條第2項定有明文。又
    該條規定所謂汽車或電車運輸業，依公路法第2條第11款規
    定，係指以汽車或電車經營客、貨運輸而受報酬之事業。準
    此，上訴人如依公路法第77條第2項規定，對被上訴人有所
    處罰，必須確實證明被上訴人以汽車載運貨物而受報酬，始
    足當之。業經原審剖析甚詳，本件依現有證據尚難證明被上
    訴人有收受報酬之事實，已如上述，顯難構成該條項之處罰
    要件。至被上訴人自用小貨車牌照係以被上訴人行業別為自
    耕農始核發牌照，被上訴人遭舉發當日其載運卻為傢俱物品
    ，是否與行為時道路交通安全管理規則第16條第3項規定有
    違，係屬另一問題，與公路法第77條第2項規定之處罰要件
    無涉，顯難以被上訴人遭舉發當日其載運自家生產之傢俱物
    品，而遽認上訴人有經營運輸業之違章行為。又查被上訴人
    之配偶經營傢俱廠，常需雇車載運傢俱予顧客，因而得知嘉
    義至台北運費為1,800元，與常情亦無不合。原審雖漏未就
    此說明不採之理由，惟因與判決結果既無影響，亦難謂有判
    決不備理由之違誤。上訴意旨以原判決未對被上訴人何以得
    知運費行情及其載運傢俱是否意圖經營汽車運輸業予以審究
    ，因認原判決有理由不備之違背法令情事云云，尚屬誤會而
    無可採。綜上，原審斟酌全辯論意旨及調查證據之結果，將
    原決定及原處分均予撤銷，核無違誤。上訴論旨，指摘原判
    決違誤，求予廢棄，難認有理由，應予駁回。
六、據上論結，本件上訴為無理由，爰依行政訴訟法第255條第1
    項、第98條第3項前段，判決如主文。
中    華    民    國    94    年    8    月    31     日
                  第五庭審判長法  官　高　啟　燦
                              法  官　蔡　進　田
                              法  官　黃　璽　君
                              法  官　廖　宏　明
                              法  官　楊  惠  欽
以  上  正  本  證  明  與  原  本  無  異
中    華    民    國    94    年    9    月    2      日
　　　　　　　　　　　　　　　書記官　彭　秀　玲
